臺灣高雄地方法院刑事判決　　　　　　　　　　　　　九十年度訴字第二七六四號
　　公　訴　人　臺灣高雄地方法院檢察署檢察官
　　被　　　告　甲○○
　　選任辯護人　陳魁元律師
右列被告因偽造有價證券等案件，經檢察官提起公訴（九十年度調偵字第二四七號）
，本院判決如左：
    主  文
甲○○意圖供行使之用，而偽造有價證券，處有期徒刑壹年捌月，緩刑肆年。偽造之
本票（本票號碼：壹玖陸捌壹陸，票面金額新台幣參拾伍萬元、發票日：八十七年七
月四日、到期日：八十八年元月四日）壹紙（含其上乙○○之署押及印文各一枚）及
偽造「乙○○」之印章壹枚均沒收。
    事  實
一、甲○○因財務窘困須款週轉，復為取信於丙○○以繼續借得款項，竟意圖為自己
    不法之所有，並基於概括之犯意，先於民國八十七年六月九日，至丙○○服務之
    診所內，向丙○○詐稱其女兒開銀樓需購買黃金之資金，而向丙○○借得現金五
    十萬元，約定借款期限為六個月，並開立本票一紙予丙○○作為擔保之用，使丙○○陷於錯誤信以為真而同意借款。甲○○仍因資金周轉不善，為再順利向丙○○借款，而隱瞞實際上為其個人欲借款之事宜，並利用於七十九年間所認識之友
    人乙○○之名義，向丙○○佯稱係乙○○欲借款之情，事前於不詳時間，於高雄
    市○○區○○街六十五巷五號之自宅內，基於偽造有價證券之犯意，偽造乙○○
    之署名而以乙○○名義簽發金額：三十五萬元、發票日：八十七年七月四日、到
    期日：八十八年元月四日、票號：一九六八一六號之本票一紙，並利用不知情之
    刻印店偽刻乙○○之印章後，於發票人欄內偽造乙○○之印文一枚，於八十七年
    七月四日至丙○○服務之診所內佯稱係乙○○因出海捕魚需借款待回台後即清償
    ，致丙○○信以為真，並借予現款，足生損害於乙○○及丙○○。嗣因前開二筆
    借款之清償日到期，甲○○無力清償，丙○○始查悉前情。
二、案經丙○○訴請台灣高雄地方法院檢察署檢察官偵查起訴。
    理  由
一、訊之被告甲○○固坦承於右揭時、地先後二次向丙○○分別借得五十萬元及三十
    五萬元之現款，且於第二次借款時，為避免丙○○不願意連續借款，而佯稱係友
人乙○○欲借款，但實際上並非友人乙○○欲借款，且未得友人乙○○之同意或
    授權即擅自開立以劉海原名義之本票一紙交予告訴人丙○○等情不諱，惟矢口否
    認有何詐欺犯行，辯稱：伊第一次向告訴人借款，並未稱因伊女兒開立銀樓欲購
    買黃金而借款，及於第二次借款，僅係隱瞞個人為借款之事由，亦未向告訴人稱
    係乙○○為出海捕魚而借款，且伊於偽造劉海原名義之本票上所蓋用乙○○之印
    章係乙○○留置於伊家，係伊所盜蓋，並非伊偽刻云云。
二、經查：
  （一）前揭事實，業據告訴人丙○○迭次偵、審中指述：於八十七年六月九日被告
        向伊表示伊女兒在開銀樓，需款項購買黃金，故向伊借五十萬元，待黃金漲
        價時另行售出後即可返還伊所借之款項，該筆借款並未約定利息，並約定於
        八十七年底返還，另於八十七年七月四日，被告向伊表示有朋友傲出海捕魚
        因資金不夠，故向伊借錢，且將於捕魚返國後再另還伊錢，並將一張發票人
        為乙○○之本票交予伊，並稱會給伊二分利等語甚詳，復有被告於八十八年
        五月二十七日與告訴人簽立之和解書一份及被告為借款而開立發票人為被告
        本人及發票人為乙○○之本票二紙附卷可稽。且於私人間之借貸，除一定之
        熟識與信任關係外，對於所借款項之用途、流向，何時償還等節，均為考慮
        是否貸予款項及借貸多少款項之要件，是被告稱僅向告訴人稱因欠錢用即借
        得五十萬元等情，顯與常情不符，應以告訴人之指述，較為可信。
  （二）被告使用友人乙○○名義之支票未獲得乙○○本人之同意乙節，業據證人乙○○於檢察官偵查中及本院調查時到庭證述：伊於七十八、九年間認識被告
        ，至八十一、二年間即未再往來，與被告間僅是普通朋友之關係，並非男女
        朋友，被告並未向伊借用名義向他人借款，伊亦未曾同意被告使用伊之名義
        開立本票，伊曾於八十年初將印章交予被告辦理戰士授田證等相關資料，但
        並非本票上所蓋之印章等語明確。並觀諸被告於檢察官偵查中先稱：於八十
        七年七月四日伊代友人乙○○向告訴人借款，並於翌日即八十七年七月五日
        即將所借得之三十五萬元持至乙○○家中交予乙○○等語，另於本院調查時
        則稱：伊於八十六年六、七月間至友人乙○○家中，向乙○○表示，因伊需
        要錢用，但伊已向告訴人借五十萬元，為免告訴人不借伊錢，故取得乙○○
        之同意，伊即用乙○○之名義向告訴人借款，即實際上是伊要借錢，並非乙○○要借款等語，嗣於本院進行審理時始坦承未經證人乙○○之同意，即以
        乙○○之名義向告訴人借錢並開立劉海原名義之本票交予告訴人等情，足認
        被告隱瞞個人資金周轉不良之情，先以欲購金子為由向告訴人借得五十萬元
        ，復因為再向告訴人借款，乃因擔心之前所借款項尚未償還而遭告訴人之拒
        絕，而向告訴人佯稱係友人乙○○欲借款，且偽造友人乙○○之名義開立本
        票，作為擔保前開之借款，足徵被告並無償債之資力，使告訴人誤信為真疏
        於詳查是否為證人乙○○借款，即貸予款項，自屬詐術之施用，且自始即有
        不法所有之意圖。
  （三）被告另辯稱：於八十七年六月份借款後均有支付利息予告訴人，至八十七年
        年底始因週轉不靈才未支付利息，並於八十八年五月二十七日與告訴人和解
        時，先支付二十萬元予告訴人，餘款每月支付二萬元，付到八十九年三月份
        才未付款，即被告已清償四十萬元等語，然告訴人指稱被告所借之五十萬元
        並未約定利息，另所借之三十五萬元，則約定二分利，且被告對於此關於每
        月就所借之款項支付利息之有利事實，並未能提出相關之資料以供本院調查
        ，自難為其有利之認定。至於被告雖與告訴人和解後有數月均按期攤還所借
        之款項，但與前開借款時虛以各種不實之藉口並隱匿無資力清償之事實，使
        告訴人先後交付五十萬元及三十五萬元之借款是否施用詐術，並不相干格。
  （四）綜前，本件事證明確，被告前開所辯顯係臨訟卸責之詞，並不足採，被告犯
        行洵堪認定。
二、查被告甲○○虛藉不實之藉口或偽為他人並隱匿無資力清償之事實，使告訴人陷
    於錯誤先交付五十萬及三十五萬元之借款，係犯刑法第三百三十九條第一項之意
    圖為自己不法之所有，以詐術使人將本人之物交付罪，其先後二次犯行，時間緊
    接，手法相同，且係犯構成要件相同之罪名，顯係基於概括犯意而為，應依連續
    犯之規定以一罪論，並依法加重其刑。又被告偽造乙○○之簽名及印文而偽造乙○○之發票行為，係犯刑法第二百零一條第一項之意圖供行使之用而偽造有價證
    券罪，被告偽刻乙○○之印章並偽蓋於前揭本票上，復偽簽乙○○之署押於該本
    票，於偽造有價證券後，復持以行使，其偽造印章、印文、署押等行為，係偽造
    有價證券之階段行為，又行使偽造有價證券之低度行為，應為偽造有價證券之高
    度行為所吸收，俱不另論罪；被告利用不知情之刻印店偽刻被害人乙○○印章之
    行為，為間接正犯。被告所犯上開詐欺取財及偽造有價證券二罪間有方法結果之
    牽連關係，應依刑法第五十五條從偽造有價證券罪一重處斷。查被告因資金調度
    失當，經濟拮拒，需款孔急，竟為向友人借得款項，一時為貪念所蔽，致罹重典
    ，所偽造之本票僅一張，票面金額為三十五萬元，情節尚認輕微，惡性較自始即
    蓄意大量偽造者不可等同視之，核其犯罪之原因與當時所處之情狀，在客觀上足
    以引起一般同情，本院認為若宣告處以偽造有價證券罪之法定低度刑期有期徒刑
    三年，猶嫌過苛，情輕法重，爰依刑法第五十九條規定，減輕其刑。爰審酌被告
    素行良好，有台灣高等法院被告全國前案紀錄表一份在卷足憑，其及犯罪之動機
    係為謀取不法財物，其以佯稱為女兒購買金子及冒稱為友人乙○○借款及偽造本
    票而為借款之手段，詐得之金額達八十五萬元，犯後坦承部分犯行，在庭態度尚
    可等一切情狀，量處如主文所示之刑。查被告前未曾受有期徒刑以上刑之宣告，
    有卷附臺灣高等法院被告全國前案紀錄表可按，經此起訴審判及刑之宣告，當知
    所警惕，信無再犯之虞，且被告於犯後亦積極告訴人達成和解，有和解書一份在
    卷可憑，本院認所宣告之刑以暫不執行為適當，併諭知緩刑四年，以啟自新，並
    觀後效。
三、被告偽造之本票一紙（發票日：八十七年七月四日、到期日：八十八年元月四日
    、面額：新台幣三十五萬元、發票人：乙○○、票號：一九六八一六號），雖已
    交付予告訴人而非屬其所有，惟依刑法第二百零五條規定，不問屬於犯人與否，
    仍應沒收之，又該本票既已整紙沒收，爰不就其上被告所偽造之被害人乙○○署
    押一枚及印文一個，另為沒收之諭知，附此說明。另被告偽刻之「乙○○」印章
    一個，雖未扣案，但無證據足認已滅失，仍應依刑法第二百十九條之規定沒收之
    。
據上論斷，應依刑事訴訟法第二百九十九條第一項前段，刑法第二百零一條第一項、
第三百三十九條第一項、第五十五條、第五十九條、第七十四條第一款、第二百零五
條、第二百十九條，罰金罰鍰提高標準條例第一條前段，判決如主文。
本案經檢察官秦德進到庭執行職務。
中      華      民      國    九十一    年      二      月     十五     日
                        臺灣高雄地方法院刑事第四庭
            法    官  程克琳
右正本證明與原本無異。
如不服本判決，應於判決送達後十日內，向本院提出上訴狀。
                            書記官    梁瑜玲
中    華    民    國      九十一      年      二      月      十八      日
【附錄本案論罪科刑法條】
刑法第二百零一條第一項：
意圖供行使之用，而偽造、變造公債票、公司股票或其他有價證券者，處三年以上十
年以下有期徒刑，得併科三千元以下罰金。
行使偽造、變造之公債票、公司股票或其他有價證券，或意圖供行使之用，而收集或
交付於人者，處一年以上七年以下有期徒刑，得併科三千元以下罰金。
刑法第三百三十九條：
意圖為自己或第三人不法之所有，以詐術使人將本人或第三人之物交付者，處五年以
下有期徒刑、拘役或科或併科一千元以下罰金。
以前項方法得財產上不法之利益或使第三人得之者，亦同。
前二項之未遂犯罰之。
